【裁判字號】    99,易,385
【裁判日期】    990528
【裁判案由】    傷害
【裁判全文】
臺灣彰化地方法院刑事判決               99年度易字第385號
公  訴  人  臺灣彰化地方法院檢察署檢察官
被      告  甲○○
上列被告因傷害案件，經檢察官提起公訴（99年度偵字第2983號
），本院判決如下︰
    主  文
甲○○傷害人之身體，處拘役伍拾玖日，如易科罰金，以新臺幣
壹仟元折算壹日。
    犯罪事實
一、甲○○因與乙○○有財務上之爭執，於民國99年2 月22日上
    午9 時30分許，在彰化縣二林鎮○○○街與東西巷路口處，
    見乙○○所駕駛車牌號碼3G-1893 號之自用小貨車暫停路旁
    購買飼料，竟萌生基於傷害他人身體之犯意，將手伸入自該
    小貨車已搖下一半車窗之駕駛座內，以右手抓住乙○○之頭
    髮，左手出拳毆打乙○○之頭部1 次，致乙○○因而受有左
    側頭皮3 ×3 公分瘀腫傷之傷害。嗣經乙○○報警處理，始
    悉上情。
二、案經乙○○訴由彰化縣警察局芳苑分局報請臺灣彰化地方法
    院檢察署檢察官偵查起訴。
    理  由
壹、程序部分（證據能力之認定）：
一、供述證據：
  (一)按被告以外之人於審判外之言詞或書面陳述，除法律有規定
    者外，不得作為證據；又被告以外之人於檢察事務官、司法
    警察官或司法警察調查中所為之陳述，與審判中不符時，其
    先前之陳述具有較可信之特別情況，且為證明犯罪事實存否
    所必要者，得為證據，刑事訴訟法第159 條第1 項、第159
    條之2 分別定有明文。查被告爭執證人即告訴人乙○○警詢
    筆錄之證據能力，該證人於警詢中之陳述係屬審判外之陳述
    ，且經檢察官聲請傳喚其到院，並審酌卷內相關證據，查無
    該陳述有其他較可信之特別情況，即無傳聞例外規定之適用
    ，是證人乙○○於警詢中之陳述自不具有證據能力。
  (二)復按被告以外之人於偵查中向檢察官所為陳述，除顯有不可
    信之情況者外，得為證據，刑事訴訟法第159 條之1 第2 項
    定有明文。又同法第158 條之3 規定：證人、鑑定人依法應
    具結而未具結者，其證言或鑑定意見，不得作為證據。蓋現
    行法之檢察官仍有訊問被告、證人及鑑定人之權限，其應踐
    行之程序又多有保障被告或被害人之規定，證人、鑑定人於
    偵查中亦均須具結，就刑事訴訟而言，其司法屬性甚高；而
    檢察官於偵查程序取得之供述證據，其過程復尚能遵守法令
    之規定，是其訊問時之外部情況，積極上具有某程度之可信
    性，除消極上顯有不可信之情況者外，均得為證據，故主張
    其為不可信積極存在之一方，自應就此欠缺可信性外部保障
    之情形負舉證責任（最高法院98年度臺上字第2904號判決意
    旨參照）。查證人即被害人乙○○於偵查中經具結之證述，
    有該次筆錄及其證人結文在卷可參（見99年度偵字第2983號
    偵查卷第12-13 頁之筆錄及第11頁之結文），且經檢察官聲
    請傳喚證人乙○○到院進行交互詰問，經本院賦予被告就其
    證述表達意見之機會，再經本院比較檢驗公訴檢察官詢問證
    人時並無誘導或施壓等詢問之外部客觀環境，並就其陳述時
    點乃發覺該等被告犯罪時即予訊問，其知覺事實之經過當無
    錯誤之危險，亦無其他干擾因素不當介入等附隨條件判斷，
    是上開證人乙○○於偵訊中所為證述，自屬業經合法調查之
    證據，且無不可信性之情形，又爭執該等證據證據能力之被
    告亦未提出該證據有何不可信之情況，以供本院審酌，是證
    人乙○○於偵訊中之證述，應認有證據能力。
二、非供述證據：
    除法律另有規定外，實施刑事訴訟程序之公務員因違背法定
    程序取得之證據，其有無證據能力之認定，應審酌人權保障
    及公共利益之均衡維護，刑事訴訟法第158 條之4 定有明文
    。本案所引用之非供述證據，並無證據證明係實施刑事訴訟
    程序之公務員違背法定程序所取得，且檢察官及被告均未表
    示無證據能力，自應認均具有證據能力。
貳、實體部分：
一、訊據被告固坦承於99年2 月22日上午9 時30分許，在彰化縣
    二林鎮○○○街與東西巷路口處，遇見乙○○所駕駛車牌號
    碼3G-1893 號之自用小貨車暫停路旁購買飼料，乃靠近車窗
    並與之談話等事實。惟矢口否認有何傷害乙○○之犯行，並
    辯稱：伊係拿帳單給被害人看，且被害人所駕駛車輛之車窗
    僅開一點點，伊不可能將手伸入駕駛座，而被害人之傷害或
    許係伊持帳單核對時被害人自己造成的，伊並無毆打被害人
    云云。經查：
  (一)證人即被害人乙○○於偵查時結證稱：當天我是去萬興載飼
    料，回程開貨車時，被告在前方擋住我，我的窗戶開一半，
    被告一來就先用腳踢我的車，之後用右手抓我的頭髮，說我
    欠他貨款，然後就用左手揍我的頭，揍了一下，之後他看到
    路旁有人走出來，他就放手，我就趕快把車窗搖起來，並且
    開走等語（詳見偵查卷第12頁），及其於本院審理時結證稱
    ：被告於99年2 月22日上午在彰化縣二林鎮○○○街與東西
    巷路口處毆打我，當時我要去買飼料，在飼料行門口，看到
    被告的車跟在我後面，我開到飼料行停車要拿飼料，被告把
    車停在我旁邊，我準備要開車走時，他走過來，我坐在駕駛
    座，我的窗戶開一半，被告從駕駛座旁的窗戶用右手抓住我
    的頭髮，他拉我的頭撞到窗框，並且用左手毆打我頭部，之
    後因為旁邊有人在看，他才放手，我趁他沒注意時開車走，
    他開他的車追我，他以為我開車黃昏市場，我是開車回家，
    之後就報警等語（詳見本院卷第25頁反面），互核並無齟齬
    ，再參以洪宗鄰醫院之驗傷診斷書，其內明確記載「左側頭
    皮3 ×3 公分瘀腫傷」及受傷照片（見警卷第7 、8 頁）等
    情，足知被害人乙○○所述係遭被告毆打出手之事，應非虛
    妄。
  (二)再者，參以被告於警詢時供承係巧遇乙○○，她不承認欠貨
    款並要開車離去，伊一時情急之下便伸手進到駕駛座內要抓
    住她的衣服不讓她走，並不是故意打她的，當時是伊要拉乙
    ○○的衣服，哪知道她的頭會靠過來碰到我的手等情（見警
    卷第1 頁反面），復佐以被害人乙○○於偵查及本院審理時
    之上揭關於遭毆打之證述情節，並參以被害人乙○○受傷部
    位係為「左側頭皮3 ×3 公分瘀腫傷」，由此足知被告確有
    將手伸入被害人乙○○所駕駛車輛之駕駛座，以手與被害人
    之頭部發生接觸，並以之毆打被害人乙○○等情，應屬事實
    。被告於偵查及本院審理時一再辯稱該車窗僅開一點點，伊
    不可能將手伸進車窗內毆打被害人云云，顯無足採。
  (三)又佐以被害人乙○○所受之傷害為「左側頭皮3 ×3 公分瘀
    腫傷」，有該診斷證明書足參。觀之被害人乙○○當時係在
    自小貨車駕駛座上方產生此瘀腫傷害，若倘被害人乙○○係
    為閃避被告持帳單核對自行撞擊所致，衡諸常情，對於人自
    行碰撞硬物直覺反應，應非可能造成如此3 ×3 公分之面積
    瘀腫傷害。又該3 ×3 公分之面積與一般人之拳頭大小相若
    ，由此可知被害人乙○○所受之傷害確為被告出手毆打所致
    ，應屬明確。被告另辯稱被害人之傷勢應係被害人乙○○自
    行造成的，亦無足採。
  (四)另被害人乙○○所受傷害之部分係為「左側頭皮」，參酌被
    告自承其係靠近被害人所駕駛車輛之駕駛座外並與之談話，
    及被害人當時係坐在駕駛座上臉部朝前方，其頭部左側位置
    恰為臨近車窗，是被害人頭部左側受傷與被告所站立位置同
    向，由此比對更足認被害人乙○○所受之傷害確為被告所造
    成，堪以認定。
  (五)至於被告提及案發現場有路口監視器，足以證明其並未毆打
    被害人乙情。經本院向相關單位調取該監視器錄影資料，彰
    化縣警察局芳苑分局檢送該路口監視錄影畫面光碟，經本院
    於審理時當庭播放，並未見有被害人或被告之車輛畫面，更
    無被害人與被告肢體接觸之影像，該路口監視器資料，實不
    足採為被告有利之認定。另被告提出新臺幣（下同）10萬元
    之無摺存款憑條1 張，及合計3000多元之貨款單據2 張（見
    警卷第9 頁），以表示其與被害人乙○○間係有債務糾紛存
    在而產生本案，該債務關係是否存在，實無足充作傷害他人
    身體之藉口，或作為免責之事由，被告主張雙方間有債務糾
    紛並不足採為其有利之認定，均附此敘明。
  (六)綜上所述，被告辯稱伊沒有毆打被害人云云，委無足採，本
    件事證已臻明確，被告確有傷害乙○○之犯行，堪以認定，
    應依法論科。
二、論罪科刑之理由：
  (一)核被告甲○○所為，係犯刑法第277 條第1 項之普通傷害罪
    。
  (二)爰審酌被告與被害人僅因財務上之爭執，於路上巧遇被害人
    即萌生傷害人身體之犯意，出手毆打被害人，致被害人受有
    左側頭皮3 ×3 公分瘀腫傷之傷害，造成被害人身心受創甚
    鉅，及其犯罪動機、目的、手段，犯罪後猶飾詞狡辯，不思
    悔改認錯並與被害人和解，犯罪後態度不佳等一切情狀，量
    處如主文所示之刑，並諭知易科罰金之折算標準，以資儆懲
    。
三、應適用之法條：
  (一)刑事訴訟法第299 條第1 項前段。
  (二)刑法第277 條第1 項、第41條第1 項前段，刑法施行法第1
    條之1 第1 項、第2 項前段。
本案經檢察官葉建成到庭執行職務。
中    華    民    國    99    年    5    月    28    日
                  刑事第五庭    法  官  李淑惠
以上正本證明與原本無異。
如不服本判決應於收受判決後10日內向本院提出上訴書狀，並
應敘述具體理由。其未敘述上訴理由者，應於上訴期間屆滿後
20日內向本院補提理由書(均須按他造當事人之人數附繕本)
「切勿逕送上級法院」。
告訴人或被害人對於判決如有不服具備理由請求檢察官上訴者，
其上訴期間之計算係以檢察官收受判決正本之日期為準。
中    華    民    國    99    年    5    月     28    日
                                書記官  張清秀
附錄本案論罪科刑法條全文：
中華民國刑法第277 條(普通傷害罪)
傷害人之身體或健康者，處3 年以下有期徒刑、拘役或1 千元以
下罰金。
犯前項之罪因而致人於死者，處無期徒刑或7 年以上有期徒刑；
致重傷者，處3 年以上10年以下有期徒刑。

司法院資訊處製作；財團法人民間司法改革基金會備份。
